【裁判字號】    95,交聲,99
【裁判日期】    951011
【裁判案由】    聲明異議
【裁判全文】
臺灣屏東地方法院交通事件裁定          95年度交聲字第99號
原處分機關  交通部公路總局高雄區監理所屏東監理站
異  議  人
即受處分人  甲○○
上列受處分人因違反道路交通管理處罰條例案件，對於交通部公
路總局高雄區監理所屏東監理站民國95年5 月22日之裁決（屏監
違字第裁82-1B0000000號、屏監違字第裁82-VA0000000號），聲
明異議，本院裁定如下：
    主  文
交通部公路總局屏東監理站屏監違字第裁82-VA0000000號裁決書
所為之處分撤銷，發回交通部公路總局高雄區監理所屏東監理站
。
其餘異議駁回。
    理  由
一、原處分意旨略以；異議人即受處分人甲○○所有之車牌號碼
    ZG-7416 號自用小貨車（下稱系爭車輛），分別於民國94年
    10月6 日11時52分許，在高雄市○○○路廣場，及於95 年1
    月6 日14時48分許，在屏東縣屏東市○○路段○道路收費停
    車處所停車，不依規定繳納停車費，乃分別依道路交通管理
    處罰條例第56條第2 項規定，以受處分人「在道路收費停車
    處所停車經催繳不依規定繳費」，各裁處罰鍰新臺幣300 元
    暨上開罰鍰逾期不繳納之處分。
二、異議意旨略以：異議人並未收受舉發機關寄發之催繳通知書
    ，又本件並無採證相片或其他以科學儀器取得之證據可供查
    考，不符逕行舉發之要件，且系爭車輛均由鄭啟明所駕駛，
    本件舉發程序不合法律規定，為此聲明異議等語。
三、按汽車駕駛人在道路收費停車處所停車，未依規定繳費，主
    管機關應書面通知駕駛人於7 日內補繳，並收取必要之工本
    費用，逾期再不繳納，處新臺幣（下同）300 元罰鍰，道路
    交通管理處罰條例第56條第2 項定有明文。次按處理違反道
    路交通管理事件，有關文書送達之程序，準用行政程序法送
    達之規定，違反道路交通管理事件統一裁罰標準及處理細則
    第5 條定有明文。而行政程序法中對於文書送達，於應受送
    達人之住居所、事務所或營業所為之。但在行政機關辦公處
    所或他處會晤應受送達人時，得於會晤處所為之；於應送達
    處所不獲會晤應受送達人時，得將文書付與有辨別事理能力
    之同居人、受僱人或應送達處所之接收郵件人員；又送達不
    能依前2 條規定為之者，得將文書寄存送達地之地方自治或
    警察機關，並作送達通知書兩份，一份黏貼於應受送達人住
    居所、事務所、營業所或其就業處所門首，另一份交由鄰居
    轉交或置於該送達處所信箱或其他適當位置，以為送達。前
    項情形，由郵政機關為送達者，得將文書寄存於送達地之郵
    政機關。寄存機關自收受寄存文書之日起，應保存3 個月，
    行政程序法第72條第1 項、第73條第1 項、第74條亦分別定
    有明文；且依本件舉發時之道路交通管理處罰條例第7 條之
    2 第1 項第3 款規定，汽車駕駛人有違規停車而駕駛人不在
    場之情形，當場不能或不宜攔截製單舉發者，得對汽車所有
    人逕行舉發處罰。而汽車駕駛人依規定繳費之義務係伴隨於
    停車行為之同時發生，僅係對行為人應繳費之時間予以一定
    之作為期間，若屆期行為人未作為，其「前停車行為」即因
    而違規，自屬該款所指「違規停車」之情形，且此更屬當場
    不能舉發之事項，合先敘明。
四、經查：
（一）受處分人聲明異議意旨對於其所有之系爭車輛於前揭時、
      地停車，及均未繳納停車費之事實並不否認，且有停車查
      詢明細表2 紙及違規查詢報表1 紙在卷可稽，堪先認定。
      而異議人所有之系爭車輛於94年10月6 日在高雄市○○○
      路○道路收費停車處所停車之催繳通知單，及未依規定繳
      費致違規之舉發通知單所寄發之地址均係異議人之戶籍地
      址，即「屏東縣內埔鄉○○路197 號」，且異議人自91年
      1 月7 日即遷入上開戶籍地址迄今，然因郵政機關按屏東
      縣內埔鄉○○路197 號送達時未獲會晤異議人，亦未有辨
      別事理能力之同居人、受僱人或接收郵件人員代為收受送
      達，郵政機關即依行政程序法第73條第1 項、第74條第2
      項規定，分別於94年11月11日、94年12月13日寄存於內埔
      龍泉郵局等情，有高雄市政府交通局95年8 月23日高市交
      停字第0950031152號函附停車管理中心送達證書2 紙，及
      個人戶役政基本資料查詢表1 紙在卷為憑，復參以異議人
      本件聲明異議所提出之聲明異議狀上所載之住址亦係上開
      戶籍地址，堪認原舉發單位依受處分人之「屏東縣內埔鄉
      ○○路197 號」戶籍地址寄發催繳通知單及舉發通知單，
      尚無違誤，且上開催繳通知單及舉發通知單之送達均屬合
      法，縱異議人事後因故未自行向郵政機關領取舉發通知單
      而無法得知應到案日期，亦未向原處分機關告知系爭車輛
      之真正使用人，致受前開裁決，亦屬異議人個人疏漏。此
      外，舉發機關依本件舉發時之道路交通管理處罰條例第7
      條之2 第1 項第3 款規定逕行舉發者，並不以「以科學儀
      器取得證據資料」為必要，從而本件舉發機關以異議人未
      在催繳期限內繳費而逕行舉發之程序亦於法無違。是原處
      分機關援引上開規定，以異議人經催繳不依規定繳費，而
      裁決異議人罰鍰300 元（屏監違字第裁82-1B0000000 號
      ），並無不當，異議人此部分異議，即顯無理由，應予駁
      回。
（二）至異議人所有之系爭車輛於95年1 月6 日在屏東市○○路
      段○道路收費停車處所停車之催繳通知單，固亦經原舉發
      單位交郵政機關送達於異議人「屏東縣內埔鄉○○路197
      號」之地址，有原處分機關提出之屏東縣警察局95年5 月
      24日屏警交字第0950054312號函說明，已於95年2 月23日
      依車籍地址（屏東縣內埔鄉○○路197 號）寄催繳單等語
      在卷可佐；惟依卷附該催繳通知單所示，郵政機關送達時
      未獲會晤異議人，亦未有辨別事理能力之同居人、受僱人
      或接收郵件人員代為收受送達，即以「招領逾期」退回原
      舉發機關，此外，亦未見原舉發機關依法公示送達，或郵
      政機關依法寄存送達之資料可資為證，揆諸前揭規定，原
      舉發機關通知之催繳通知單既不能證明已合法送達於異議
      人，自應由原舉發機關另向受處分人為合法之送達後，再
      由原處分機關依相關程序為裁罰，在未有合法送達該催繳
      通知單前，原處分機關並無逕對受處分人為裁罰之權。從
      而，此部分異議為有理由，應由本院應將原處分（屏監違
      字第裁82-VA0000000號）撤銷，發回原處分機關依相關程
      序處理，以資適法。
據上論斷，應依道路交通案件處理辦法第19條、第20條前段，裁
定如主文。
中    華    民    國    95    年    10    月    11    日
                  臺灣屏東地方法院交通法庭
                                  法  官   李宜娟
以上正本證明與原本無異。
如不服本裁定應於收受送達後5 日內向本院提出抗告書狀敘述抗
告之理由抗告於台灣高等法院高雄分院。
中    華    民    國    95    年    10    月    11    日
                                  書記官   林香如


司法院資訊處製作；財團法人民間司法改革基金會備份。
